臺灣臺北地方法院刑事判決
111年度訴字第239號
公  訴  人  臺灣臺北地方檢察署檢察官
被      告  王羿鈞





選任辯護人  曾昭牟律師
            楊佳純律師
被      告  黃秉衡




選任辯護人  蘇志倫律師
上列被告因違反毒品危害防制條例案件，經檢察官提起公訴（11
0年度偵字第16518、24304號、110年度毒偵字第2276號），本院
判決如下：
    主  文
王羿鈞犯如附表一編號一、二主文欄所示之罪，共貳罪，各處如
附表一編號一、二主文欄所示之刑。應執行有期徒刑貳年陸月。
扣案如附表二編號一所示之物沒收銷燬；扣案如附表二編號三所
示之物沒收；未扣案之犯罪所得新臺幣肆仟元沒收，如全部或一
部不能沒收或不宜執行沒收時，追徵其價額。
黃秉衡犯如附表一編號三、四主文欄所示之罪，共貳罪，各處如附表一編號三、四主文欄所示之刑。緩刑參年，緩刑期間付保護管束，並應於本判決確定之日起壹年內接受法治教育課程玖小時，且應於本判決確定之日起貳年內，向執行檢察官指定之政府機關、政府機構、行政法人、社區或其他符合公益目的之機構或團體，提供陸拾小時之義務勞務。扣案如附表二編號六、七、八所示之物均沒收銷燬；扣案如附表二編號九、十所示之物沒收。
    事  實
一、王羿鈞及黃秉衡明知大麻屬毒品危害防制條例第2條第2項第
    2款所列管之第二級毒品，不得販賣、持有及施用，竟為下
    列行為：
　㈠王羿鈞基於販賣第二級毒品以營利之犯意，於民國109年6月9
    日，透過網際網路聊天軟體Telegram之「四二零討論區Chat
    」、「TW HK420交流聊天心得」討論區，以「Eric」名義對
    外兜售第二級毒品大麻電子煙油，適苗栗縣警察局竹南分局
    員警上網巡邏參與聊天，而主動向員警洪子傑以新臺幣（下
    同）4,000元之對價兜售大麻電子煙油1支，並約定以超商店
    到店交貨之方式交易，由佯裝買方之員警於109年6月19日匯
    款4,000元至王羿鈞所有之中國信託商業銀行帳戶（帳號：0
    00-000000000000號，下稱王羿鈞中信帳戶），王羿鈞再前
    往臺北市○○區○○○○○○○○○○○○○號一、二所示之物至位於苗栗
    縣○○鎮○○路000號之統一超商光南門市（於109年6月21日送
    達），惟上開交易因員警自始無買受毒品之意思，事實上不
    能真正完成買賣毒品之行為而未遂。
　㈡王羿鈞完成上開交易後，於110年3月23日經佯裝買方之員警
    詢問「最近有啥？」後主動出示大量大麻電子煙油之照片並
    表示「貨源充足」，繼而表示其亦有提供實體大麻煙草，雙
    方因而商議以每公克大麻單價1,400元（購買30公克）、每
    支大麻電子煙油3,800元（含電子式主機）之對價進行交易
    ，惟因員警要求面交而未能成交，王羿鈞竟基於幫助販賣第
    二級毒品營利之犯意，於110年4月3日轉介員警向其友人黃
    秉衡購買第二級毒品，而提供黃秉衡之通訊軟體摩貝密信ID
    （brandon32）。經員警與黃秉衡聯繫，黃秉衡基於販賣第
    二級毒品營利之犯意，而於110年5月8日與員警協議以每公
    克實體大麻單價1,500元之對價，購買30公克大麻煙草、以
    每支大麻電子煙油3,800元（含主機）之對價購買6支大麻電
    子煙油（上述總價共計6萬7,800元），嗣於110年5月13日下
    午2時40分許，黃秉衡前往苗栗縣○○鎮○○路000號旁進行交易
    時，經員警當場表明身分查獲而未遂，並當場扣得如附表二
    編號六、八至十所示之物而未遂。
　㈢黃秉衡基於施用第二級毒品大麻之犯意，於110年5月11日晚
    間11時許，在其位於臺北市○○區○○路0段00號之住處樓下，
    以捲菸方式施用第二級毒品大麻1次。嗣於110年5月13日下
    午2時40分許，黃秉衡前往苗栗縣○○鎮○○路000號旁進行事實
    欄一、㈡所示交易時，為警逮捕並當場查扣如附表二編號七
    所示之毒品，復經其同意採集尿液，送請鑑驗結果，呈大麻
    、大麻酸陽性反應，始悉上情。
二、案經苗栗縣警察局竹南分局（下稱竹南分局）報告臺灣臺北
    地方檢察署（下稱臺北地檢署）檢察官偵查後提起公訴。
    理  由
壹、程序方面：按被告以外之人於審判外之言詞或書面陳述，除
    法律有規定者外，不得作為證據，刑事訴訟法第159條第1項
    固有明文。惟被告以外之人於審判外之陳述，經當事人於審
    判程序同意作為證據，法院審酌該言詞陳述或書面陳述作成
    時之情況，認為適當者，亦得為證據，同法第159條之5第1
    項亦有明文。本判決所引具傳聞性質之各項供述證據，經本
    院於審判期日提示並告以要旨後，檢察官、被告王羿鈞及其
    辯護人、被告黃秉衡及其辯護人均已於審理時同意作為證據
    使用（見本院卷第207頁），本院復查無該等證據有違背法
    定程序取得或顯不可信之情狀，依刑事訴訟法第159條之5第
    1項規定，有證據能力；至本件認定事實所引用之非供述證
    據，並無證據證明係公務員違背法定程式所取得，亦無刑事
    訴訟法第159條之4顯有不可信之情況與不得作為證據之情形
    ，且經本院於審判期日依法進行證據之調查、辯論，被告王
    羿鈞及黃秉衡（下合稱被告二人）於訴訟上之防禦權已受保
    障，自得為判斷之依據。
貳、實體方面：
一、認定犯罪事實所憑之證據及理由：
　㈠事實欄一㈠部分：
　⒈上開犯罪事實，業據被告王羿鈞於偵查、本院準備程序及審
    理時均坦承不諱（見臺北地檢署110年度偵字第24304號卷【
    下稱偵24304卷】第31至47頁、臺北地檢署110年度偵字第16
    518號卷【下稱偵16518卷】第259至263頁、第319至323頁、
    本院卷第82至84頁、第212頁），核與證人即員警洪子傑於
    偵查時之證述大致相符（見偵16518卷第269至274頁），並
    有統一超商交貨便服務單、被告王羿鈞與員警洪子傑間對話
    訊息紀錄、警方取貨過程照片、王羿鈞中信帳戶開戶資料及
    交易明細、竹南分局偵查隊109年6月15日簽呈等件在卷可佐
    （見偵24304卷第147頁、第149至171頁、臺北地檢署110年
    度他字第3771號卷【下稱他3771卷】第51至57頁、第9至11
    頁），且被告王羿鈞所出售之大麻電子煙油1支（含容器1個
    ），為警查扣後，經送鑑驗含有第二級毒品大麻成分，有如
    附表二編號一「證物依據」欄所示證據資料可資佐證，足認
    被告王羿鈞任意性自白與事實相符，應堪予採信。
　⒉又販賣毒品本屬政府嚴予查緝之不法行為，非可公然為之，
    販賣毒品罪更係重罪，設若無利可圖，衡情一般持有毒品者
    ，當不致輕易將持有毒品交付他人；況毒品價格不貲、物稀
    價昂，並無公定之價格，不論任何包裝，均可任意分裝增減
    分量，每次買賣價量，亦可能隨時依雙方間之關係深淺、資
    力、需求量及對行情之認知、來源是否充裕、查緝是否嚴緊
    ，購買者被查獲時供述購買對象之可能性風險之評估等，因
    而異其標準，並隨時機動調整，非可一概而論，是販賣之利
    得，除經坦承犯行或價量俱臻明確外，本難查得實情，惟販
    賣之人從價差或量差中牟利方式雖異，其營利之不法意圖則
    一。查本件被告王羿鈞為智識正常之人，對於大麻向為檢警
    機關嚴予取締當知悉甚詳，且被告王羿鈞與購毒者並無特殊
    情誼或至親關係，苟無利可圖，應無甘冒被查緝法辦重刑之
    極大風險販賣毒品之理；況被告王羿鈞於偵查中自陳：我當
    時有兩支大麻煙油，但我只想要一支大麻煙油，只是因為購
    買兩支大麻煙油比較便宜，所以後來就把另外一支賣掉；拿
    多可以比較便宜等語（見偵16518卷第261至262頁），堪認
    被告王羿鈞確可從中牟取使其持有大麻煙油成本降低，其主
    觀上應存有營利犯意甚明。
　⒊綜上，本案事證已臻明確，被告王羿鈞此部分犯行洵堪認定
    ，應予依法論科。
　㈡事實欄一㈡部分：
　⒈上開犯罪事實，業據被告二人於偵查、本院準備程序及審理
    時均坦承不諱（見偵24304卷第39至47頁、偵16518卷第259
    至263頁、第319至323頁、本院卷第82至84頁、第212頁；臺
    北地檢署110年度毒偵字第2276號卷【下稱毒偵2276卷】第2
    5至45頁、第207至211頁、偵16518卷第337至344頁、本院卷
    第137至139頁、第213頁），核與證人即員警洪子傑於偵查
    時之證述大致相符（見偵16518卷第269至274頁），並有被
    告王羿鈞與員警洪子傑間對話訊息紀錄、員警洪子傑與被告
    黃秉衡對話訊息紀錄、查獲搜索過程照片等件在卷可佐（見
    偵24304卷第173至245頁、毒偵2276卷第89至101頁），且被
    告黃秉衡所販售之大麻煙草1包（含包裝袋1個，毛重：37.4
    4公克）、大麻電子煙油6支(含容器6個)，為警查扣後，經
    送鑑驗分別檢出第二級毒品大麻成分，有如附表二編號六、
    八「證物依據」欄所示證據資料可資佐證，足認被告二人任
    意性自白與事實相符，應堪予採信。
　⒉被告黃秉衡於偵查時稱：我當時是向朋友的朋友以39,000元
    購得30公克大麻，並以9,000元購得大麻煙油6支(含主機)；
    我後來有多喊價就是想多賺一點等語（見毒偵2276卷第37至
    39頁），被告黃秉衡嗣後以每公克1,500元出售30公克大麻
    煙草（合計價值為45,000元），並以每支3,800元出售6支含
    主機之大麻電子煙油（合計價值22,800元）予員警，以此核
    算其出售價格確有獲利無疑，由此足認被告黃秉衡主觀上就
    本次販賣第二級毒品之犯行，確有營利之意圖。
　⒊綜上所述，本案事證明確，被告二人此部分犯行均堪以認定
    ，均應依法論罪科刑。
　㈢事實欄一㈢部分：
　⒈上開犯罪事實，業據被告黃秉衡於偵查、本院準備程序及審
    理時均坦承不諱（見毒偵2276卷第39至45頁、偵16518卷第3
    40至341頁、本院卷第137至139頁、第213頁），並有中山醫
    學大學附設醫院檢驗科藥物檢測中心110年5月28日尿液檢驗
    報告、苗栗縣警察局竹南分局尿液鑑驗代碼對照表在卷可佐
    （見毒偵2276卷第261頁、第79頁），且被告黃秉衡持有之
    大麻煙草1包（含包裝袋1個，毛重：12.54公克），為警查
    扣後，經送鑑驗檢出第二級毒品大麻成分，有如附表二編號
    七「證物依據」欄所示證據資料可資佐證，是被告黃秉衡自
    白核與事實相符，應堪採信。且被告黃秉衡前因施用第二級
    毒品案件，經本院以109年度毒聲字第111號裁定送觀察、勒
    戒，於109年12月5日因無繼續施用傾向出所，有臺灣高等法
    院被告前案紀錄表在卷可參，其於觀察、勒戒執行完畢釋放
    後3年內再犯本案犯行，本件被告黃秉衡施用第二級毒品犯
    行，自應予追訴、處罰。
　⒉公訴意旨固認就如附表二編號七所示毒品部分，被告黃秉衡
    係另行起意持有第二級毒品，與施用第二級毒品行為無涉而
    應分論併罰云云。惟查，被告黃秉衡固曾於偵訊時稱其所持
    有之大麻1包並非施用剩下的，施用已經抽完等語（見毒偵2
    276卷第208頁），惟被告黃秉衡亦有於其他警詢及偵查、本
    院準備程序時供稱：如附表二編號七所示毒品是我自己要吸
    食的，我原本是要自用；我是在110年5月11日晚間11時許在
    自己住處樓下前施用大麻，是將大麻以捲菸燃燒後吸食，我
    所施用的大麻都被警方查扣；這包12公克的毒品是我預備等
    交易完成後，回家自己施用放鬆的等語（見毒偵2276卷第29
    頁、偵16518卷第340頁；毒偵2276卷第43、207頁；本院卷
    第139頁），由此觀之，被告黃秉衡固對如附表二編號七所
    示大麻用途之陳述前後有所不一，然佐以被告黃秉衡於案發
    期間為大麻施用者之情狀，尚難認定被告黃秉衡嗣後屢稱係
    為施用而持有大麻煙草之供述為虛假，且遍查卷內事證亦無
    從證明被告黃秉衡乃另行起意而持有第二級毒品，是基於罪
    疑唯輕法則，自應對被告黃秉衡為有利之認定，準此，被告
    黃秉衡此部分持有第二級毒品之犯行，則應為上開施用之高
    度行為所吸收，公訴意旨認應予分論併罰，容有未洽。
　⒊從而，本件事證明確，被告黃秉衡此部分犯行堪以認定，應
    依法論科。
　㈣綜上所述，本件事證明確，被告二人前述犯行，均堪以認定
    ，均應依法論科。
二、論罪科刑
  ㈠新舊法比較：
  ⒈按行為後法律有變更者，適用行為時之法律。但行為後之法
    律有利於行為人者，適用最有利於行為人之法律，刑法第2
    條第1項定有明文。查被告王羿鈞就事實欄一㈠所示行為後，
    毒品危害防制條例第4條第3項於109年1月15日修正公布，並
    於同年7月15日施行。修正前毒品危害防制條例第4條第2項
    規定：「製造、運輸、販賣第二級毒品者，處無期徒刑或七
    年以上有期徒刑，得併科新臺幣一千萬元以下罰金」；修正
    後毒品危害防制條例第4條第2項則規定：「製造、運輸、販
    賣第二級毒品者，處無期徒刑或十年以上有期徒刑，得併科
    新臺幣一千五百萬元以下罰金」，經比較新舊法之結果，修
    正後毒品危害防制條例第4條第2項之法定構成要件雖未變更
    ，然其法定刑度已較修正前提高，並未較有利於被告王羿鈞
    ，是就事實欄一㈠部分，依刑法第2條第1項前段規定，自應
    適用行為時即修正前毒品危害防制條例第4條第2項之規定處
    罰。
  ⒉起訴書原就此部分係認被告王羿鈞涉犯修正後毒品危害防制
    條例第4條第2、6項，惟業經公訴檢察官於111年6月7日當庭
    更正為修正前毒品危害防制條例第4條第2、6項（見本院卷
    第206頁），併此敘明。
  ㈡就事實欄一㈠部分：被告王羿鈞此部分犯行，雖本即有販賣含
    有第二級毒品大麻成分之電子煙油之故意而攜帶毒品前往交
    付，因而著手實施販毒之行為，但實係員警喬裝成買家與其
    接洽，使其暴露原本即有之犯罪事證，則佯裝買家之員警既
    無購買真意，當無可能完成此部分毒品交易，是核被告王羿
    鈞所為，係犯修正前毒品危害防制條例第4條第6項、第2項
    販賣第二級毒品未遂罪；被告王羿鈞販賣前意圖販賣而持有
    第二級毒品之低度行為，為販賣之高度行為所吸收，不另論
    罪。
  ㈢就事實欄一㈡部分：
  ⒈被告黃秉衡與佯裝買家之員警洪子傑就買賣毒品之標的、價
    格、交易地點等重要內容之意思表示已達成合致，是就販賣
    第二級毒品予洪子傑之犯行，係已著手於販賣行為之實施，
    然因遭查獲而未至收取價金及交付毒品之結果，為未遂犯。
    是核被告黃秉衡所為，係犯毒品危害防制條例第4條第6項、
    第2項之販賣第二級毒品未遂罪；被告黃秉衡販賣前意圖販
    賣而持有第二級毒品之低度行為，為販賣之高度行為所吸收
    ，不另論罪。
  ⒉又按刑法上之幫助犯，係對於犯罪與正犯有共同之認識，而
    以幫助之意思，對於正犯資以助力，並未參與實施犯罪之行
    為者而言，是以，如未參與實施犯罪構成要件之行為，且係
    出於幫助之意思提供助力，即屬幫助犯。經查，被告王羿鈞
    僅係居中介紹、促成被告黃秉衡與買方進行毒品交易，並無
    參與交付毒品或收取價金等構成要件行為，自屬幫助犯無疑
    。是核被告王羿鈞此部分所為，係犯刑法第30條第1項前段
    、毒品危害防制條例第4條第6項、第2項之幫助販賣第二級
    毒品未遂罪。
  ㈣就事實欄一㈢部分：核被告黃秉衡所為，係犯毒品危害防制條
    例第10條第2項施用第二級毒品罪；另被告黃秉衡施用前後
    持有毒品之低度行為，為其施用毒品之高度行為所吸收，均
    不另論罪。
  ㈤被告王羿鈞就事實欄一㈠、事實欄一㈡所示犯行、被告黃秉衡
    就事實欄一㈡、事實欄一㈢所示犯行，各屬犯意各別，行為互
    殊，應予分論併罰。
  ㈥被告王羿鈞雖應論累犯，但經審酌後不予加重其最低本刑：
  ⒈按刑法第47條第1項關於累犯加重之規定，係不分情節，基於
    累犯者有其特別惡性及對刑罰反應力薄弱等立法理由，一律
    加重最低本刑，此於不符合刑法第59條所定要件之情形下，
    致生行為人所受之刑罰超過其所應負擔罪責之個案，其人身
    自由因此遭受過苛之侵害部分，對人民受憲法第8條保障之
    人身自由所為限制，不符憲法罪刑相當原則，牴觸憲法第23
    條比例原則。於此範圍內，有關機關應自本解釋公布之日起
    2年內，依本解釋意旨修正之；於修正前，為避免發生上述
    罪刑不相當之情形，法院就該個案應依本解釋意旨，裁量是
    否加重最低本刑（司法院釋字第775號解釋意旨參照）。
  ⒉經查，被告王羿鈞前曾因毒品危害防制條例等案件，各經本
    院以107年度簡字第2805號、108年度簡字第170號判決判處
    有期徒刑2月、2月確定，復經本院以108年度聲字第797號裁
    定定應執行刑有期徒刑3月確定，最終於108年6月25日易科
    罰金執行完畢等情，有臺灣高等法院前案紀錄表在卷可稽。
    是被告王羿鈞於有期徒刑執行完畢後，5年以內故意再犯本
    案有期徒刑以上之罪，雖應依刑法第47條第1項規定，論以
    累犯，惟本院審酌前開構成累犯之事實，係施用毒品，尚與
    與本案販賣第二級毒品之犯罪類型有別，罪質亦有所不同，
    尚難遽認其就本案所犯，具有特別惡性或對於刑罰反應力薄
    弱等情形，因認被告王羿鈞就本案所犯之罪，於該罪名之法
    定刑度範圍內，審酌各項量刑事由（詳如下述）後，已足以
    充分評價被告所應負擔之罪責，尚無依刑法第47條第1項規
    定，加重最低本刑之必要，揆諸上開解釋意旨，爰不予加重
    其最低本刑，併此敘明。
  ㈦刑之減輕事由：
　⒈就事實欄一㈠、一㈡部分，被告王羿鈞、黃秉衡雖分別已著手
    販賣第二級毒品，惟因買方為警方人員所喬裝，自始不具購
    毒真意，本件應屬未遂，其所生損害較既遂犯為輕，爰分別
    依刑法第25條第2項之規定，按既遂犯之刑減輕之。
　⒉就事實欄一㈡部分，被告王羿鈞基於幫助他人販賣第二級毒品
    之犯意，幫助被告黃秉衡實行犯罪行為，其等犯行僅止於未
    遂，已如前述，是應各依刑法第25條第2項、第30條第2項規
    定，按既遂犯、正犯之刑減輕之。
　⒊次按犯毒品危害防制條例第4條至第8條之罪而於偵查及審判
    中均自白者，減輕其刑，同條例第17條第2項定有明文。經
    查，就事實欄一㈠、一㈡部分，被告二人各就其販賣第二級毒
    品未遂犯行；就事實欄一㈡，被告王羿鈞就其幫助販賣第二
    級毒品未遂犯行，均於偵查、本院準備程序及審理中均坦承
    不諱，業如前述，依上開說明，被告二人自應就各該部分依
    毒品危害防制條例第17條第2項之規定，減輕其刑。
　⒋就事實欄一㈡部分，被告黃秉衡適用刑法第59條規定酌減其刑
    ：
　　⑴按刑法第59條規定之酌量減輕其刑，必須犯罪另有特殊之
      原因與環境，在客觀上足以引起一般同情，認為即使予以
      宣告法定最低度刑，猶嫌過重者，始有其適用。此所謂法
      定最低度刑，固包括法定最低本刑；惟遇有其他法定減輕
      之事由者，則應係指適用其他法定減輕事由減輕其刑後之
      最低度刑而言。倘被告別有法定減輕事由者，應先適用法
      定減輕事由減輕其刑後，猶認其犯罪之情狀顯可憫恕，即
      使科以該減輕後之最低度刑仍嫌過重者，始得適用刑法第
      59條規定酌量減輕其刑（最高法院100年度台上字第744號
      判決意旨參照）。
　　⑵經查，被告黃秉衡為本案販賣第二級毒品之犯行，固應予
      非難，惟本院審酌被告黃秉衡前除因施用毒品而送觀察勒
      戒外，並無其他前案紀錄，目前已從事正當工作，並屢屢
      向本院表示：自己已經找到想做的事，找到喜歡的工作，
      跟以前的朋友都分開，不會再碰毒品等語（見本院卷第14
      4、217頁），復考量本案販賣毒品之情節，再斟酌事實欄
      一㈡所涉毒品數量及金額尚屬非鉅，最終亦未流入市面實
      際擴大毒害，與大量散播毒品之大盤、中盤毒販相較，仍
      屬有別。然對應被告黃秉衡所犯之毒品危害防制條例第4
      條第2項販賣第二級毒品罪，其法定本刑為無期徒刑或10
      年以上有期徒刑，得併科1,500萬元以下罰金，縱依刑法
      第25條第2項、毒品危害防制條例第17條第2項之規定減輕
      其刑後之法定最低度刑，實仍屬情輕法重，客觀上足以引
      起一般同情，而有堪資憫恕之處，是本院認縱處以減輕後
      之法定最低刑度猶嫌過重，爰依刑法第59條之規定就被告
      黃秉衡所犯事實欄一㈡部分減輕其刑。　
　⒌按有二種以上刑之加重或減輕者，遞加或遞減之，刑法第70
    條定有明文。查事實欄一㈠部分，被告王羿鈞之犯行，同時
    具有刑法第25條第2項、毒品危害防制條例第17條第2項之減
    輕事由；事實欄一㈡部分，被告王羿鈞之犯行，同時具有刑
    法第25條第2項、第30條第2項、毒品危害防制條例第17條第
    2項之減輕事由；事實欄一㈡部分，被告黃秉衡之犯行，同時
    具有刑法第25條第2項、毒品危害防制條例第17條第2項、刑
    法第59條之減輕事由，分別應依上開規定遞減之。
　㈧關於被告王羿鈞不適用刑法第59條規定酌減其刑部分：
　  被告王羿鈞之辯護人固請求依刑法第59條酌減其刑，惟被告
    王羿鈞除累犯所指案件外，尚曾多次涉犯毒品危害防制條例
    相關案件，甚至曾經接受緩刑或緩起訴處分，被告王羿鈞理
    應珍惜機會、明辨是非並遠離毒品，卻仍犯本案販賣第二級
    毒品或幫助販賣第二級毒品之案件。復觀諸被告王羿鈞販賣
    或幫助販賣之經過及犯罪情狀，未見有何可憫恕之情形，客
    觀上亦不足以引起一般人同情，況若非被告王羿鈞欲降低自
    身持有大麻電子煙油成本而對外兜售大麻電子煙油，進而介
    紹買方予被告黃秉衡，即無可能有後續相關販賣第二級毒品
    之犯行，實難認有何憫恕之必要。此外，本院已就被告王羿
    鈞就事實欄一㈠、㈡之犯行為前述之減刑，已無科以最低度刑
    仍嫌過重之情形，自不得再依刑法第59條規定酌量減輕其刑
    。是被告王羿鈞之辯護人上開主張，尚難憑採。
　㈨爰以行為人之責任為基礎，審酌被告二人正值青年，不思以
    正途賺錢，且深知毒品戕害國民身心健康及社會秩序甚鉅，
    漠視國家杜絕毒品犯罪之禁令與嚴刑，竟各自意圖營利販賣
    第二級毒品，被告王羿鈞另為幫助販賣第二級毒品之犯行，
    被告黃秉衡另為施用第二級毒品之犯行，其等所為嚴重戕害
    國民身心健康，助長毒品蔓延，危害社會及國家健全發展，
    應予法之非難；惟被告二人犯後對其所為均坦承犯行，尚具
    悔意，並考量被告二人販賣或幫助販賣之毒品種類、對價、
    數量，暨被告黃秉衡施用毒品種類及狀況，兼衡被告王羿鈞
    自陳大學肄業之智識程度、現準備當兵、無人需予扶養之家
    庭生活經濟狀況；被告黃秉衡自陳大學畢業之智識程度、從
    事實況主經紀人、無人需予扶養之家庭生活經濟狀況（見本
    院卷第88、216頁），暨考量其等犯罪情節、動機、目的、
    手段及前科紀錄之素行等一切情狀，分別量處如主文第1、2
    項前段所示之刑。另就被告王羿鈞部分，參酌各該罪宣告刑
    之總和上限、各刑中最長期等情形，兼衡犯罪情節、不法與
    罪責程度，及對其施以矯正之必要性等情，本於罪責相當之
    要求，依法定其應執行刑如主文第1項中段所示，以示懲儆
    。
　㈩關於緩刑部分：
　⒈被告黃秉衡部分為緩刑宣告之諭知：
　　被告黃秉衡前未曾因故意犯罪受有期徒刑以上刑之宣告，有
    臺灣高等法院被告前案紀錄表在卷可參，合於緩刑之要件，
    其因思慮不周，致犯本罪，固非可取。惟考量被告黃秉衡現
    有正當工作並無其他前科紀錄（除觀察勒戒外），且考量犯
    後業已坦承犯行，應已知悔悟，信其經此追訴審判後，當知
    所警惕，而無再犯之虞，認其所受刑之宣告，以暫不執行為
    適當，爰依刑法第74條第1項第1款規定，宣告緩刑3年，以
    啟自新。惟為確保被告黃秉衡記取教訓並建立尊重法治之正
    確觀念，認有課予一定負擔之必要，爰併依刑法第74條第2
    項第5、8款之規定，命被告黃秉衡應於本判決確定之日起1
    年內完成法治教育課程9小時，且應於判決確定之日起2年內
    向執行檢察官指定之政府機關、政府機構、行政法人、社區
    或其他符合公益目的之機構或團體，提供義務勞務如主文第
    2項所示之時數，以勵自新，併依同法第93條第1項第2款之
    規定，諭知緩刑期間交付保護管束。被告黃秉衡於緩刑期間
    ，倘違反上開負擔，情節重大，足認原宣告之緩刑難收其預
    期效果，而有執行刑罰之必要，得依刑法第75條之1第1項第
    4款規定，撤銷其緩刑之宣告，併此敘明。
　⒉被告王羿鈞不予為緩刑宣告之說明：
    被告王羿鈞之辯護人固另請求給予緩刑宣告，惟按刑法第74
    條第1項規定，受2年以下有期徒刑、拘役或罰金之宣告，且
    符合同條第1項各款情形者，法院認以暫不執行為適當者，
    始得宣告2年以上5年以下之緩刑。本案被告王羿鈞前曾經本
    院以108年度聲字第797號裁定定應執行刑有期徒刑3月確定
    ，嗣於108年6月25日易科罰金執行完畢，已如前述，顯不符
    合刑法第74條第1項第1、2款之情形，不符緩刑之法定要件
    ，是其所請於法不合，要難准許。
三、沒收部分：
　㈠按查獲之第一、二級毒品及專供製造或施用第一、二級毒品
    之器具，不問屬於犯罪行為人與否，均沒收銷燬之，毒品危
    害防制條例第18條第1項前段定有明文。經查：
　⒈扣案如附表二編號一、八所示之物，分別為事實欄一㈠、事實
    欄一㈡所查獲之毒品，經送衛生福利部草屯療養院鑑驗，均
    檢出第二級毒品大麻成分（詳附表二編號一、八「鑑定結果
    」、「證物依據」欄）；又扣案如附表二編號六、七所示之
    物，分別為事實欄一㈡、事實欄一㈢所查獲之毒品，經送法務
    部調查局濫用藥物實驗室鑑驗，均檢出第二級毒品大麻成分
    （詳附表二編號六、七「鑑定結果」、「證物依據」欄），
    前述扣案物核屬違禁物無訛。
　⒉是除鑑定用罄部分毋庸再予沒收外，均應依毒品危害防制條
    例第18條第1項前段規定，予以沒收銷燬；又包裝上開毒品
    之容器或包裝袋，以目前採行之鑑驗方式，容器或包裝袋內
    仍會殘留微量毒品，而無法將之完全析離，且無完全析離之
    實益及必要，爰依同條項規定，併予宣告沒收銷燬。
　㈡次按犯第4條至第9條、第12條、第13條或第14條第1項、第2
    項之罪者，其供犯罪所用之物，不問屬於犯罪行為人與否，
    均沒收之，毒品危害防制條例第19條第1項定有明文。查扣
    案如附表二編號三所示之手機，係被告王羿鈞所有並用以聯
    繫販毒，核屬被告王羿鈞犯事實欄一㈠之販賣第二級毒品所
    用之物；扣案如附表二編號十所示之物，乃被告黃秉衡所有
    並用以聯繫販毒，屬被告黃秉衡犯事實欄一㈡之販賣第二級
    毒品所用之物，業經被告二人分別供述在卷（見本院卷第83
    、145頁）；至扣案如附表二編號九所示之物，乃被告黃秉
    衡於事實欄一㈡併同搭配販售毒品予買方之商品，以吸引買
    方，其性質上亦應屬犯罪所用之物，是該等扣案物品，均應
    依毒品危害防制條例第19條第1項規定，分別於被告二人之
    罪名項下宣告沒收。
　㈢復按犯罪所得，屬於犯罪行為人者，沒收之；於全部或一部
    不能沒收或不宜執行沒收時，追徵其價額，刑法第38條之1
    第1項前段、第3項定有明文。查被告王羿鈞於事實欄一㈠以4
    ,000元價金販售大麻電子煙油，為警匯入其所有之中信帳戶
    內，核屬其販賣毒品之犯罪所得，且未扣案，自應依刑法第
    38條之1第1項前段、第3項規定宣告沒收，並於全部或一部
    不能或不宜執行沒收時，追徵其價額。
　㈣至如附表二編號二、四、五所示之物，並無證據與本案被告
    王羿鈞販賣毒品或幫助販賣毒品犯行有關，且被告王羿鈞亦
    稱：家中扣到使用過的電子煙油2支是施用剩下的；扣案如
    附表二編號五所示之物，均係自己施用毒品所用等語（見偵
    16518卷第260頁、本院卷第212頁），自無從併予宣告沒收
    。
據上論斷，應依刑事訴訟法第299條第1項前段、修正前毒品危害
防制條例第4條第2項、第6項、毒品危害防制條例第4條第2項、
第6項、第10條第2項、第17條第2項、第18條第1項前段、第19條
第1項，刑法第2條第1項前段、第11條、第25條第2項、第51條第
5款、第74條第1項第1款、第2項第5款、第8款、第93條第1項第2
款、第30條第2項、第38條之1第1項前段、第3項，判決如主文。
本案經檢察官許文琪提起公訴，檢察官葉惠燕到庭執行職務。
中　　華　　民　　國　　111 　年　　6 　　月　　29　　日
　　　　　　　　　刑事第十八庭  審判長法　官　宋雲淳
　　　　　　　　　                    法  官  蘇宏杰
　　　　　　　　　                    法  官  范雅涵
以上正本證明與原本無異。
如不服本判決應於收受送達後20日內向本院提出上訴書狀，並應
敘述具體理由；其未敘述上訴理由者，應於上訴期間屆滿後20日
內向本院補提理由書（均須按他造當事人之人數附繕本）「切勿
逕送上級法院」。
　　　　　　　　　　　　　　　　      書記官　楊文祥
中　　華　　民　　國　　111 　年　　6 　　月　　29　　日
附錄本案論罪科刑法條全文：
修正前毒品危害防制條例第4條
製造、運輸、販賣第一級毒品者，處死刑或無期徒刑；處無期徒
刑者，得併科新臺幣二千萬元以下罰金。
製造、運輸、販賣第二級毒品者，處無期徒刑或七年以上有期徒
刑，得併科新臺幣一千萬元以下罰金。
製造、運輸、販賣第三級毒品者，處七年以上有期徒刑，得併科
新臺幣七百萬元以下罰金。
製造、運輸、販賣第四級毒品者，處五年以上十二年以下有期徒
刑，得併科新臺幣三百萬元以下罰金。
製造、運輸、販賣專供製造或施用毒品之器具者，處一年以上七
年以下有期徒刑，得併科新臺幣一百萬元以下罰金。
前五項之未遂犯罰之。　

毒品危害防制條例第4條
製造、運輸、販賣第一級毒品者，處死刑或無期徒刑；處無期徒
刑者，得併科新臺幣三千萬元以下罰金。
製造、運輸、販賣第二級毒品者，處無期徒刑或十年以上有期徒
刑，得併科新臺幣一千五百萬元以下罰金。
製造、運輸、販賣第三級毒品者，處七年以上有期徒刑，得併科
新臺幣一千萬元以下罰金。
製造、運輸、販賣第四級毒品者，處五年以上十二年以下有期徒
刑，得併科新臺幣五百萬元以下罰金。
製造、運輸、販賣專供製造或施用毒品之器具者，處一年以上七
年以下有期徒刑，得併科新臺幣一百五十萬元以下罰金。
前五項之未遂犯罰之。

毒品危害防制條例第10條
施用第一級毒品者，處六月以上五年以下有期徒刑。
施用第二級毒品者，處三年以下有期徒刑。 

中華民國刑法第30條
幫助他人實行犯罪行為者，為幫助犯。雖他人不知幫助之情者，
亦同。
幫助犯之處罰，得按正犯之刑減輕之。

附表一：
編號 犯罪事實 主文 備註 一 事實欄一㈠ 王羿鈞犯販賣第二級毒品未遂罪，處有期徒刑貳年。 即起訴書事實欄一㈠ 二 事實欄一㈡ 王羿鈞犯幫助販賣第二級毒品未遂罪，處有期徒刑壹年伍月。 即起訴書事實欄一㈡ 三 事實欄一㈡ 黃秉衡犯販賣第二級毒品未遂罪，處有期徒刑壹年柒月。 即起訴書事實欄一㈡ 四 事實欄一㈢ 黃秉衡犯施用第二級毒品罪，處有期徒刑參月，如易科罰金，以新臺幣壹仟元折算壹日。 即起訴書事實欄一㈢、一㈣ 

附表二：
編號 扣案物品及數量 鑑定結果 證物依據 沒收與否 備註 一 大麻電子煙油1支(含容器1個) 檢出第二級毒品四氫大麻酚成分。 1.苗栗縣警察局竹南分局109年6月21日扣押筆錄暨扣押物品目錄表(見他3771卷第13至21頁)。 2.衛生福利部草屯療養院109年7月21日草療鑑字第000000000號鑑驗書(見他3771卷第23頁)。 3.扣案物照片(見偵16518卷第399至401頁)。 4.臺北地檢署110年度青字第1358號扣押物品清單(見偵24304卷第321頁)。 沒收銷燬(第二級毒品即違禁品) 事實欄一㈠  二 Marlboro煙彈1盒 無 1.苗栗縣警察局竹南分局109年6月21日扣押筆錄暨扣押物品目錄表(見他3771卷第13至21頁)。 2.臺北地檢署110年度藍字第1529號扣押物品清單(見偵24304卷第327頁)。 3.本院111年刑保字第691號扣押物品清單(見本院卷第35頁)。 否(無證據證明與本案犯行有關) 事實欄一㈠ 三 IPHONE12手機1支 無 1.臺灣臺北地方法院110年聲搜字第920號搜索票及苗栗縣警察局竹南分局110年8月18日搜索扣押筆錄、扣押物品目錄表(見偵24304卷第57至67頁)。 2.本院111年刑保字第691號扣押物品清單(見本院卷第35頁)。 沒收(犯罪所用之物) 事實欄一㈠ 四 吸食後大麻電子煙2支 送驗2支，經檢驗檢品1支(檢品編號：B0000000)，檢出第二級毒品四氫大麻酚成分。    1.臺灣臺北地方法院110年聲搜字第920號搜索票及苗栗縣警察局竹南分局110年8月18日搜索扣押筆錄、扣押物品目錄表(見偵24304卷第57至67頁)。 2.臺北地檢署110年度青字第1358號扣押物品清單(見偵24304卷第321頁)。 3.扣案物照片(見偵24304卷第329頁)。 4.衛生福利部草屯療養院110年9月2日草療鑑字第1100800562號鑑定書(見偵24304卷第325頁)。 否(無證據證明與本案犯行有關) 事實欄一㈠ 五 電子磅秤1個 無 1.臺灣臺北地方法院110年聲搜字第920號搜索票及苗栗縣警察局竹南分局110年8月18日搜索扣押筆錄、扣押物品目錄表(見偵24304卷第85至97頁)。 2.臺北地檢署110年度藍字第1529號扣押物品清單(見偵24304卷第327頁)。 3.本院111年刑保字第691號扣押物品清單(見本院卷第35頁)。 4.扣案物照片(見偵24304卷第333頁)。 否(無證據證明與本案犯行有關) 事實欄一㈠  毒品吸食器1組      研磨器1個     六 大麻煙草1包(含包裝袋1個，毛重：37.44公克) 送驗菸草檢品2包，均檢出第二級毒品大麻成分(驗餘淨重38.17公克，空包裝總重11.56公克)。 1.苗栗縣警察局竹南分局110年5月13日搜索扣押筆錄暨扣押物品目錄表(見毒偵2276卷第47至53頁)。 2.法務部調查局濫用藥物實驗室110年9月2日調科壹字第11023009270號鑑定書(見偵16518卷第295頁)。 3.扣案物照片(見毒偵2276卷第57頁)。 4.臺北地檢署110年度青字第1030號扣押物品清單(見毒偵2276卷第283頁) 沒收銷燬(第二級毒品即違禁品) 事實欄一㈡ 七 大麻煙草1包(含包裝袋1個，毛重：12.54公克)    事實欄一㈢ 八 大麻電子煙油6支(含容器6個) 送驗6支，經檢驗外包裝標號A4檢品1支(檢品編號：B0000000、證物袋編號：110B130-1)，檢出第二級毒品四氫大麻酚成分。 1.苗栗縣警察局竹南分局110年5月13日搜索扣押筆錄暨扣押物品目錄表(見毒偵2276卷第47至53頁)。 2.衛生福利部草屯療養院110年7月2日草療鑑字第1100600143號鑑定書(見毒偵2276卷第271頁)。 3.扣案物照片(見毒偵2276卷第57頁)。 4.臺北地檢署110年度青字第1207號扣押物品清單(見毒偵2276卷第269頁) 沒收銷燬(第二級毒品即違禁品) 事實欄一㈡ 九 大麻電子主機6支 無 1.苗栗縣警察局竹南分局110年5月13日搜索扣押筆錄暨扣押物品目錄表(見毒偵2276卷第47至53頁)。 2.扣案物照片(見毒偵2276卷第59頁)。 3.臺北地檢署110年度藍字第1155號扣押物品清單(見毒偵2276卷第275頁)。 4.本院111年刑保字第689號扣押物品清單(見本院卷第31頁)。 沒收(犯罪所用之物) 事實欄一㈡ 十 IPHONE12手機1支 無 1.苗栗縣警察局竹南分局110年5月13日搜索扣押筆錄暨扣押物品目錄表(見毒偵2276卷第47至53頁)。 2.扣案物照片(見毒偵2276卷第59頁)。 3.臺北地檢署110年度藍字第1155號扣押物品清單(見毒偵2276卷第275頁)。 4.本院111年刑保字第689號扣押物品清單(見本院卷第31頁)。 沒收(犯罪所用之物) 事實欄一㈡